【裁判字號】    95,訴,1752
【裁判日期】    950731
【裁判案由】    搶奪
【裁判全文】
臺灣高雄地方法院刑事判決              95年度訴字第1752號
公  訴  人  臺灣高雄地方法院檢察署檢察官
被      告  乙○○
上列被告因搶奪案件，經檢察官提起公訴（95年度偵字第9501號
），及移送併案審理（臺灣臺南地方法院檢察署95年度偵字第64
97 號） ，被告於本院準備程序中就被訴事實為有罪之陳述，受
命法官於聽取當事人之意見後，本院合議庭裁定改由受命法官獨
任以簡式審判程序審理，判決如下：
    主  文
乙○○連續犯搶奪罪，累犯，處有期徒刑玖月。
    犯罪事實及理由
一、犯罪事實：
    乙○○前因違反毒品危害防制條例案件，經本院於民國92年
    7 月31日，以92年度訴字第1672號判處有期徒刑8 月確定，
    並於93年10月28日縮刑期滿執行完畢。詎猶不知悛悔改過，
    竟基於意圖為自己不法所有之概括犯意，連續於如附表所示
    之時間、地點，以如附表所示之方式，搶奪被害人如附表所
    示之財物，並騎乘其父許天誠所有車號為ZAA-796 號之輕型
    機車逃逸。
二、證據部分，補充：(一)被告於本院審理中之自白；(二)證人丁○
    ○於檢察官偵查中之證述；(三)永豐銀樓監視器翻拍照片2 張
    ；(四)最高法院82年度臺上字第1445號判決，餘均引用起訴書
    之記載（如附件）。
三、適用法條部分，補充：(一)查搶奪罪之乘人不備或不及抗拒而
    掠取財物者，不以直接自被害人手中奪取為限。即以和平方
    法取得財物後，若該財物尚在被害人實力支配之下而公然持
    物逃跑，以排除其實力支配時，仍不失為乘人不備或不及抗
    拒而掠取財物，應成立搶奪罪，最高法院82年度臺上字第14
    45號判決意旨參照。本件被告乃假借購買金飾，於被害人提
    供系爭金飾供觀賞、試戴之際，利用被害人身處於櫃檯之內
    ，乘其不備、未及反應，迅速奪取財物而去，系爭金飾仍屬
    置於被害人實力支配之下，而遭被告公然奪取，揆諸前揭判
    決意旨，被告成立刑法第325 條第1 項之普通搶奪罪無疑。
    (二)新舊法之比較：按本法總則於其他法律有刑罰或保安處分
    之規定者，亦適用之，刑法第11條前段定有明文。次按，刑
    法第56條連續犯之規定，業經總統於94年2 月2 日，以華總
    一義字第09400014901 號令公布刪除，並自95年7 月1 日施
    行。上開被告之犯行，因行為後新法業已刪除連續犯之規定
    ，此刪除雖非犯罪構成要件之變更，但顯已影響行為人刑罰
    之法律效果，自屬法律有變更，經比較新舊法結果，依修正
    後刑法第2 條第1 項前段之規定，應適用較有利於被告之行
    為時法律即舊法論以連續犯（最高法院95年5 月23日95年第
    8 次刑事庭會議決議參照）。(三)檢察官移送併案審理部分（
    臺灣臺南地方法院檢察署95年度偵字第6497號），因與起訴
    部分具有連續犯之裁判上一罪關係，基於審判不可分原則，
    本院自得加以審究。(四)本件被告於刑之執行完畢後，5 年內
    再犯本件有期徒刑以上之罪，不論依修正前之刑法第47條，
    或修正後之刑法第47條第1 項之規定，均構成累犯，對被告
    而言並無有利或不利之情形，自不生新舊法比較之問題，應
    逕依修正前之刑法第47條之規定加重其刑，復依刑法第70條
    之規定，遞加之。餘均引用起訴書之記載（如附件）。
三、依刑事訴訟法第273 條之1 第1 項、第299 條第1 項前段、
    第310 條之2 、第454 條第2 項，刑法第2 條第1 項前段、
    第325 條第1 項、修正前刑法第56條、修正前刑法第47條、
    第70條，判決如主文。
中    華    民    國    95    年    7     月    31    日
                  刑事第十一庭  法  官  戰諭威
以上正本證明與原本無異。
如不服本判決，應於判決送達後10日內，向本院提出上訴狀。
中    華    民    國    95    年    7     月    31    日
                                書記官  林佳蓉
附錄本判決論罪之法條：
中華民國刑法第325條：
意圖為自己或第三人不法之所有，而搶奪他人之動產者，處6 月
以上5 年以下有期徒刑。
因而致人於死者，處無期徒刑或7 年以上有期徒刑，致重傷者，
處3 年以上10年以下有期徒刑。
第1 項之未遂犯罰之。
附 表
┌──┬────┬────┬─────────┬─────┐
│編號│ 被害人 │犯罪時間│    犯罪手法      │搶奪財物  │
├──┼────┼────┼─────────┼─────┤
│ 一 │ 丙○○ │95年3 月│於左列時間，至台南│金戒指1 只│
│    │        │17日晚上│市○○區○○路二段│（重1 錢7 │
│    │        │6 時30分│187 號「黃金城珠寶│分2 厘），│
│    │        │許      │專門店」，向被害人│價值4,500 │
│    │        │        │佯稱欲購買金飾，利│元        │
│    │        │        │用被害人將右揭金戒│          │
│    │        │        │指一只供被告選取並│          │
│    │        │        │試戴之際，被告即趁│          │
│    │        │        │被害人站於櫃檯內無│          │
│    │        │        │法立即阻止之機會，│          │
│    │        │        │奪取該戒指，並迅速│          │
│    │        │        │逃離金飾店。      │          │
├──┼────┼────┼─────────┼─────┤
│ 二 │ 甲○○ │95年3 月│於左列時間，至高雄│金項鍊1條 │
│    │ 刁玉珠 │18日下午│縣橋頭鄉○○路49號│（重3 錢4 │
│    │        │5 時10分│「金瑞鎰銀樓」，向│分2 厘），│
│    │        │許      │被害人佯稱欲購買金│價值7,800 │
│    │        │        │飾，利用被害人將右│元        │
│    │        │        │揭金項鍊1 條供被告│          │
│    │        │        │選取並試戴之際，被│          │
│    │        │        │告即趁被害人站於櫃│          │
│    │        │        │檯內無法阻止之機會│          │
│    │        │        │，奪取該項鍊，並迅│          │
│    │        │        │速逃離金飾店。    │          │
├──┼────┼────┼─────────┼─────┤
│ 三 │ 丁○○ │95年3 月│於左列時間，至台南│金項鍊1條 │
│    │        │20日20時│縣永康市○○路402 │（重1 兩3 │
│    │        │14分許  │號「永豐銀樓」，向│錢）      │
│    │        │        │被害人佯稱欲購買金│價值2,3000│
│    │        │        │飾，利用被害人將右│元        │
│    │        │        │揭金項鍊1 條供被告│          │
│    │        │        │選取並試戴之際，被│          │
│    │        │        │告即趁被害人站於櫃│          │
│    │        │        │檯內無法立即阻止之│          │
│    │        │        │機會，奪取該項鍊，│          │
│    │        │        │並迅速逃離金飾店。│          │
└──┴────┴────┴─────────┴─────┘


司法院資訊處製作；財團法人民間司法改革基金會備份。
